【裁判字號】    97,消債更,632
【裁判日期】    980110
【裁判案由】    更生事件
【裁判全文】
臺灣士林地方法院民事裁定           97年度消債更字第632號
債  務  人  甲○○○○○○
                        樓
上列債務人因聲請更生事件，聲請保全處分，本院裁定如下：
    主  文
聲請駁回。
    理  由
一、按法院就更生之聲請為裁定前，得因利害關係人之聲請或依
    職權，以裁定為限制債權人對於債務人行使債權，停止對於
    債務人財產強制執行之保全處分，及其他必要之保全處分，
    消費者債務清理條例第19條第1項第2款、第3款及第5款固有
    明文。惟保全處分，係於法院就更生之聲請為裁定前，為防
    杜債務人之財產減少，維持債權人間之公平受償，及使債務
    人有重建更生之機會，始有保全處分之必要，此觀諸消費者
    債務清理條例第19條立法說明即明。又債務人對於第三人之
    債權，係維持債務人及其共同生活之親屬生活所必需者，不
    得為強制執行，強制執行法第122條亦規定甚明。
二、聲請意旨略以：伊因財務困難，陷於有不能清償債務之虞，
    業已提出更生聲請於本院審理中。然伊之薪資債權係維持家
    庭開銷之重要收入，為防杜債權人對債務人之財產為強制執
    行，致使債務人財產減少，並保障債權人之公平受償，兼謀
    取債務人經濟生活之重建，爰聲請限制債權人對伊行使債權
    、催收、假扣押、起訴或為與起訴有同一效力行為，並停止
    臺灣宜蘭地方法院97年度執字第17265號強制執行程序（下
    稱系爭執行程序）之保全處分云云。
三、經查，債務人上揭聲請本院就更生之聲請為裁定前，限制債
    權人對其行使債權，顯非為防杜債務人之財產減少。再查，
    債務人自承除其薪資債權每月新臺幣（下同）5萬2162元（
    見本院卷第107頁）外，僅鹿谷鄉鄉531－10地號，持
    分為100萬分之277之土地一筆，1996年份汽車1輛及存款
    196元之財產（見本院卷第11頁）。惟該筆土地現值金額僅
    912元（見本院卷第20頁），汽車車齡亦已逾10年而無殘值
    ，債務人復已無法履行債務，始向本院聲請更生，足見債權
    人應無從於強制執行程序外，因行使債權而受償。換言之，
    債權人僅得就上開薪資債權中，於維持債務人及其共同生活
    親屬生活所必需以外部分為強制執行，並按比例公平受償。
    他債權人如認有必要，亦非不得於系爭執行程序併案聲請強
    制執行，依債權比例受償。又債權人於債務人開始更生前，
    循訴訟、非訟程序取得執行名義，僅為債權存否及數額之確
    認，於債務人之重建更生均不生影響。況以債務人每月薪資
    債權僅5萬2162元觀之，債權人縱於法定最長之保全處分期
    間120日內為強制執行，可得受償之金額甚微，對於維持債
    權人間公平受償亦無助益。末查，債務人曾於民國95年依中
    華民國銀行公會會員辦理消費金融案件無擔保債務協商機制
    成立協商，惟其已違反協商條件，未再繼續履行。再參諸強
    制執行法第122條規定意旨，對於維持債務人及其共同生活
    親屬生活所必需之薪資債權，不得為強制執行，若債務人及
    其共同生活親屬因系爭執行程序而無法維持基本生活，自得
    向執行法院請求酌減扣薪比例。準此可知，系爭執行程序當
    不致影響債務人及其共同生活親屬之基本生活，要無阻礙債
    務人重建更生之機會。是故，揆諸首開說明，尚無限制債權
    人行使債權、催收、假扣押、起訴或為與起訴有同一效力行
    為，及停止系爭執行程序之必要。又債務人未說明其他必要
    之保全處分內容，即無從准許。從而，債務人聲請保全處分
    ，於法即有未合，應予駁回，爰裁定如主文。
中    華    民    國    98    年    1     月    10    日
                  民事第三庭  法      官  鍾任賜
上為正本係照原本作成。
如不服本裁定，應於裁定送達後10日內，以書狀向本院提出抗告
，並繳納抗告費新臺幣1千元。
中    華    民    國    98    年    1     月    12    日
                              書  記  官  陳鳳嬌


司法院資訊處製作；財團法人民間司法改革基金會備份。
